臺灣高等法院民事裁定　九十三年度抗更(二)字第一號
　　抗告人　乙○○
　　相對人　甲○○
右當事人間請求侵權行為損害賠償事件，抗告人對於中華民國九十一年十二月十二日
台灣台北地方法院九十一年度訴字第三六二二號裁定提起抗告，經本院裁定後，復經
最高法院九十二年度台抗字第六三七號裁定第二次發回，本院裁定如左：
      主    文
原裁定廢棄。
      理    由
一、抗告意旨略稱：抗告人於民國（下同）九十一年十二月六日就台灣台北地方法院
    （下稱台北地院）九十一年度訴字第三六二二號判決提起上訴，惟卻遭台北地院
    九十一年度訴字第三六二二號裁定以上訴已逾法定不變期間加以駁回，按台北地
    院九十一年度訴字第三六二二號判決係於九十一年十一月十五日在抗告人
    址（臺北市○○區○○街二六一號五樓，下稱舊址）寄存送達予抗告人，惟當時
    抗告人已遷移至臺北市○○區○街二十一巷三十二號四樓（下稱新址）居住，應
    已不得於該處為寄存送達，況該寄存送達亦未依規定將送達通知書黏貼於門首牌
    示處，故應不生合法送達之效力，抗告人上訴並未逾期，原裁定駁回抗告人之上
    訴顯有不當等語。
二、按修正前民事訴訟法第一百三十八條所規定之寄存送達，限於不能依同法第一百
    三十六條、第一百三十七條規定行送達者，始得為之。又其送達之處所，雖原為
    應受送達人之住居所、事務所或營業所，然實際上已變更者，該原住居所、事務
    所或營業所，即非應為送達之處所，自不得於該原處所為寄存送達。又依第一百
    三十八條之規定為寄存送達，除須將應送達之文書寄存送達地之自治或警察機關
    外，並須製作送達通知書，記明寄存文書之處所，黏貼於應受送達人住居所、事
    務所或營業所門首，俾應受送達人知悉寄存之事實，前往領取，二者缺一均不能
    謂為合法之送達，最高法院六十四年台抗字第四八一號判例參照。
三、經查，台北地院九十一年度訴字第三六二二號判決雖確於九十一年十一月十五日
    寄存送達於抗告人之
    稽（台北地院九十一年度訴字第三六二二號卷一五八頁）。從而本件寄存送達是
    否生合法送達之效力，自應以抗告人於當時是否仍住於該處為斷。查抗告人雖先
    後陳稱「於九十年五月二十日始遷至新址」，又稱「其於八十五年十二月十五日
    即已遷至新址」云云，係因其租賃契約分多次訂立而有不同時點之供述，因系爭
    舊址或新址，合先敘明。按抗告人就其於九十一年十一月十五日居於新址之事實
    ，業已提出租期為九十年十二月十五日至九十三年十二月十四日之房屋租賃契約
    為證，並已經該房屋所有人吳曹月英到庭結證屬實，其並證稱抗告人於八十年左
    右即向其承租，一直租到目前，且於九十一、九十二年間均未中斷等語；又本院
    前審曾發函詢問台北市政府警察局士林分局抗告人何時搬離其
    謂抗告人於九十年五月二十日即搬離，現並住於新址等語，此亦有九十二年三月
    十二日台北市政府警察局士林分局（下稱士林分局）北市警士分戶第0000000000
    0 號函附卷可稽（見本院九十二年度抗字第一六一號卷第三十一頁），於本案審
    理程序中，本院再度發函詢問士林分局何以知悉其於該時搬離並改住新址，經士
    林分局九十三年三月十五日北市警士分戶字第 09361099300號函（見本院卷第二
    ○頁）復謂因局內員警當時前往抗告人
    表示抗告人現居新址等語，亦可證抗告人於寄存送達時確已不住於
    者，觀抗告人提出其妻於八十九年八月二十三日離家出走之受理查詢人口案件登
    記表亦可知其於八十九年時已居於新址。
四、再觀諸台北地院九十一年度訴字第三六二二號卷宗，其中抗告人之送達證書均係
    以寄存送達之方式送達之，又觀本院於九十二年度抗更(一)字第一四號審理時函查
    士林分局之回覆亦知，上開送達證書除了九十一年十一月十五日外，抗告人均有
    領取，此有九十二年七月十四日士林分局北市警士分戶第 00000000000號函附卷
    可稽（本院九十二年度抗更(一)字第一四號卷第十二頁），故抗告人謂其均係家人
    告知有寄存送達證書貼於門首，其再去領取等語，應為真實，從而相對人主張因
    抗告人均有收到通知，故應仍住於該處等語，並不足採。又相對人雖提出送達至
    抗告人
    達證書影本，惟因抗告人家人仍住該處偶回該處而領取，並不足以證明抗告人仍
    居住於
五、綜上所述，抗告人之住所於九十年五月二十日時既已遷至新址，而台北地院卻仍
    將民事判決正本送達於抗告人之
    人而將該通知書寄存送達，姑不論該通知書是否有黏貼至門首，該住址非抗告人
    得收受之居所寄存送達已屬不合法。從而，台北地院以該民事判決寄存送達為合
    法，並以抗告人之上訴逾期為由，駁回其上訴，自有不合，抗告意旨指摘原裁定
    不當，聲明廢棄，為有理由，應由本院將原裁定廢棄，並由原法院為適當之處理
    。
據上論結，本件抗告為有理由，爰裁定如主文。
中　　　華　　　民　　　國　　九十三　　年　　　六　　　月　　  四  　　日
                                民事第二庭
                                    審判長法  官  張  耀  彩
                                          法  官  王  仁  貴
                                          法  官  黃  嘉  烈
正本係照原本作成。
本裁定除以適用法規顯有錯誤為理由，並經本院許可外，不得再抗告。如提起再抗告
，應於收受後十日內委任律師為訴訟代理人向本院提出再抗告狀。並繳納再抗告費新
台幣一千元。
中　　　華　　　民　　　國　　九十三　　年　　　六　　　月　　　七　　　日
　　　　　　　　　　　　　　　　　　　　　書記官  倪  淑  芳
